臺灣高等法院臺南分院刑事裁定
110年度毒抗字第420號
抗  告  人  雷安廸

上列抗告人因觀察、勒戒案件，不服臺灣雲林地方法院中華民國
110年5月11日裁定（110年度毒聲字第192號）提起抗告，本院裁
定如下：
    主  文
抗告駁回。
    理  由
一、本件抗告意旨略以：抗告人即被告於民國109年11月12日由
    雲林第二監獄假釋出監，而於110年1月22日遭警方持搜索票
    在住處查獲本案，故抗告人現已執行殘刑，本案應屬假釋中
    再犯，與毒品危害防制條例新修正採取寬厚措施之立法目的
    不符，不應適用觀察勒戒，爰此請求撤銷原裁定云云。
二、按犯毒品危害防制條例第10條之罪者，檢察官應聲請法院裁
    定，或少年法院（地方法院少年法庭）應先裁定，令被告或
     少年入勒戒處所觀察、勒戒，其期間不得逾2月；又依前項
    規定為觀察、勒戒或強制戒治執行完畢釋放後，3年後再犯 
    第10條之罪者，適用前2項之規定，毒品危害防制條例第20
    條第1項、第3項分別定有明文。次按109年1月15日修正公布
    、同年7月15日施行之毒品危害防制條例第20條第3項規定，
    犯第10條之罪於觀察、勒戒或強制戒治執行完畢釋放後，3
    年後再犯第10條之罪者，適用本條前2項之規定，上開所謂
    「3年後再犯」，只要本次再犯（不論修正施行前、後）距
    最近1次觀察、勒戒或強制戒治執行完畢釋放，已逾3 年者
    ，即該當之，不因其間有無犯第10條之罪經起訴、判刑或執
    行而受影響（參見最高法院109年台上大字第3826號刑事裁
    定意旨）。　　　　
三、經查：
　　被告於警詢固不否認有施用第二級毒品甲基安非他命之犯行
    ，惟辯稱其最後一次施用係於110年1月16日上午8時許云云
    。惟查：　　
　㈠被告於110年1月22日下午1時許為警採集之尿液，係被告親自
    排放並封緘，業據被告於警詢時供明在卷，且該尿液經送立
    人醫事檢驗所檢驗，先以酵素免疫法（EIA）為初步檢驗，
    結果呈安非他命類陽性反應，再以液相層析串聯質譜法（LC
    /MS/MS）為確認檢驗，檢出安非他命濃度為688ng/mL、甲基
    安非他命濃度為1251ng/mL，結果呈甲基安非他命陽性反應
    等事實，有勘察採證同意書、立人醫事檢驗所110年4月8日
    出具之濫用藥物尿液檢驗報告（檢體編號：Z000000000）、
    雲林縣警察局臺西分局委託檢驗尿液代號與真實姓名對照表
    （檢體編號：Z000000000）、代號與真實姓名對照表（檢體
    編號：Z000000000）各1份在卷可佐，而被告同日為警扣押
    之玻璃球吸食器內，亦檢出第二級毒品甲基安非他命等情，
    有原審法院110年度聲搜字第30號搜索票、雲林縣警察局臺
    西分局110年1月22日搜索扣押筆錄、扣押物品目錄表、衛生
    福利部草屯療養院110年3月2日草療鑑字第1100200350號鑑
    驗書、現場照片各1份在卷可佐，以及扣案之玻璃球吸食器1
    組可證。
　㈡依毒品檢驗學上之常規，尿液中含毒品成分反應所使用之檢
    驗方法，對於受檢驗者是否確有施用毒品行為之判斷，在檢
    驗學常規上恆有絕對之影響。其以酵素免疫分析或薄層定性
    分析等方式為初步篩檢者，因具有相當程度偽陽性之可能，
    如另以氣（液）相層析、質譜分析等較具公信力之儀器為交
    叉確認，因出現偽陽性反應之機率極低，核足據為對涉嫌人
    不利之認定，此為邇來我國實務所肯認，且為本院執行職務
    所知悉之事項。又毒品施用後於尿液、血液中可檢出之最大
    時限，與施用劑量、施用頻率、施用方式、施用者飲水量之
    多寡、個人體質、代謝情況、檢體收集時間點及所用檢測方
    法之靈敏度等因素有關，因個案而異；一般於尿液中可檢出
    之最大時限，安非他命為1至4天、甲基安非他命為1至5天，
    業經行政院衛生署管制藥品管理局（現改制為衛生福利部食
    品藥物管理署）92年7月23日管檢字第0920005609號函釋明
    在案。被告110年1月22日採驗之尿液中甲基安非他命確認檢
    驗結果之檢出濃度為安非他命688ng/mL、甲基安非他命1251
    ng/mL，已高出閾值濃度(甲基安非他命大於或等於500ng/mL
    且安非他命大於或等於100ng/mL），足認被告確實於上開採
    尿時起96小時內某時許，於不詳地點，施用甲基安非他命無
    訛，被告上開尿液檢驗結果，應無偽陽性反應之疑慮，要無
    疑義，被告辯稱其最後一次施用係於110年1月16日上午8時
    許云云，顯非可採。
　㈢抗告人即被告前因施用毒品案件，經觀察、勒戒後，認無繼
    續施用毒品傾向，於98年4月9日釋放出所，並由雲林地檢署
    檢察官以98年度毒偵字第279號為不起訴處分確定等情，有
    前案紀錄表在卷可查，是抗告人本件施用第二級毒品之犯行
    ，距前一次經觀察、勒戒執行完畢出所，已逾3年，屬毒品
    危害防制條例第20條第3項所定3年後再犯情形，是原審因檢
    察官之聲請，依毒品危害防制條例第20條第1 項規定，裁定
    抗告人應送勒戒處所觀察、勒戒，本院經核原審認事用法，
    並無不合。
四、綜上，毒品危害防制條例第20條第1項關於觀察、勒戒之規
    定，係屬強制規定，除有毒品危害防制條例第21條、第24條
    之情形，可排除適用觀察勒戒之程序外，只要違反毒品危害
    防制條例第10條之規定者，檢察官即應向法院聲請裁定其入
    勒戒處所觀察、勒戒，法院並應據以裁定，尚無自由斟酌以
    其他方式替代或得以其他原因免予執行之權。本案檢察官偵
    查後，審酌個案情形，本於職權並未依毒品危害防制條例第
    24條第1項為附完成戒癮治療之緩起訴處分，而係向原審聲
    請裁定將抗告人送觀察、勒戒，難認有何違誤。原審依檢察
    官之聲請，裁定應將抗告人送勒戒處所施以觀察、勒戒，經
    核於法尚無不合。抗告人以上開情詞，請求適用假釋中再犯
    罪之程序（即起訴論罪科刑）而提起抗告，為無理由，應予
    駁回。
五、據上論斷，應依刑事訴訟法第412條，裁定如主文。
中　　華　　民　　國　　110 　年　　6　　月　 　1 　　日
                  刑事第五庭    審判長法　官  黃國永
                                      法　官  蔡川富  
                                      法　官  翁世容
以上正本證明與原本無異。
不得再抗告。
　　　　　　　　　　　　　　　　　　　書記官  顏惠華
中　　華　　民　　國　　110 　年　　6 　　月　　1 　　日